【裁判字號】    88,易,3032
【裁判日期】    890529
【裁判案由】    詐欺等
【裁判全文】
臺灣板橋地方法院刑事判決                        八十八年度易字第三三二號
    公  訴  人  臺灣板橋地方法院檢察署檢察官
    被      告  乙○○
右被告因偽造文書案件，經檢察官提起公訴（八十八年度偵字第一五三一、一一六九
八號），甲○判決如左：
    主  文
乙○○行使偽造私文書，足以生損害於公眾及他人，處有期徒刑伍月。緩刑貳年。
計程車租僱合約書（附於八十八年度偵字第一五三一號卷第三頁）上偽造之「丙○○
」署押（含簽名及捺印）各參枚均沒收。
    事  實
一、乙○○於民國七十六年間，因贓物案件，經甲○判處有期徒刑三月，於七十六年
    二月二十六日執行完畢（不構成累犯），其為對丙○○提出租車糾紛之告訴（按
    即八十八年度偵字第一五三一號卷），遂於八十七年十二月底，在臺北縣中和市
    ○○路三四號（即乙○○所營計程車出租行行址所在地），明知丙○○未於八十
    七年八月五日計程車租僱合約書上簽名及按捺指印，竟基於偽造之故意，在該租
    僱合約書抬頭立合約書人欄、結尾處立合約書人乙方欄偽造丙○○簽名及指印各
    一枚，在交車確認欄則偽造丙○○簽名一枚，在合約書末尾所附空白本票上另偽
    造丙○○指印一枚後，為達其告訴丙○○詐欺之目的，遂於八十八年一月八日持
    該偽造之合約書向臺灣板橋地方法院檢察署提出告訴，就該文書加以主張其契約
    效力，足以生損害於偵查機關偵查之正確性及丙○○。
二、案經臺灣板橋地方法院檢察署檢察官自動檢舉偵查起訴。
    理  由
一、訊據被告乙○○坦承右揭犯行不諱，核與其於偵查中所為之供述相符，復有計程
    車租僱合約書（含空白本票）內偽造之署押在卷可佐。是被告所為自白核與事實
    相符，自堪採信，事證明確，被告犯行，洵堪認定。
二、按刑法第二百十七條第一項所稱偽造署押，係指行為人冒用本人之名義，在文件
    上簽名或為民法第三條第三項所稱按捺指印之行為而言。被告乙○○在計程車租
    僱合約書上偽以丙○○之名義加以簽署，行為上係為完成該定型化契約之內容，
    性質上為偽造該私文書，其後為達其告訴之目的，向檢察機關提出，就該文書之
    效力加以主張，已該當於行使偽造私文書之行為（公訴人就此容或漏引），核被
    告乙○○所為，係犯刑法第二百十六條行使第二百十條之偽造私文書罪，其偽造
    署押之行為為偽造私文書之部分行為，不另論罪，又偽造之低度行為為行使之高
    度行為所吸收，僅應論以行使偽造私文書罪；至附於該租僱合約書上之空白本票
    ，被告雖於其上捺印，在客觀上係表示丙○○為空白票據授權之表示，然票據其
    基本上係以必要記載事項有所完備（票據法第一百二十條參照），方始構成有價
    證券，該等附屬於合約書下方之本票其作用係為保證該合約之履行為其本旨之文
    書，仍應待各該必要記載事項完畢後，始得為之行使，因之，該附屬於合約書上
    之本票，其性質上仍為該整體私文書之一部份，是僅於該空白處為捺印，並不另
    觸犯偽造有價證券之犯行，附此敘明。爰審酌被告乙○○犯罪之動機、目的、手
    段，及其犯罪後之態度等一切情狀，量處如主文所示之刑。另被告前於七十六年
    間，因贓物案件，經甲○以七十五年度易字第三五四九號判處有期徒刑三月確定
    ，於七十六年二月二十六日執行完畢，其受有期徒刑之執行完畢後五年內，未曾
    受有期徒刑以上刑之宣告，有臺灣高等法院檢察署刑案紀錄簡覆表在卷可按，是
    其一時為求債務之得以早日獲致清償之目的，而為本件犯行，歷經偵審科刑程序
    之教訓，當知惕礪，信無再犯之虞，甲○因認其所受宣告之刑，以暫不執行為適
    當，爰併宣告緩刑二年，用啟自新。又附於偵查卷（八十八年度偵字第一五三一
    號卷第三頁）之「計程車租僱合約書」內偽造之「丙○○」署押（含簽名、捺印
    各三枚），應依刑法第二百十九條之規定，不問屬於犯人與否，均宣告沒收之。
    至於該文書整體業已交付於該管檢察署，並經該管附入偵查卷，已非被告乙○○
    所有，就該文書而言，已不生宣告沒收與否之問題，併此說明。
三、同案被告丙○○（八十八年度偵字第一五三一、七二五一號偵查卷）俟到案後，
    另行審結。
據上論斷，應依刑事訴訟法第二百九十九條第一項前段，刑法第二百十六條、第二百
十條、第七十四條第二款、第二百十九條，判決如主文。
本案經檢察官楊四猛到庭執行職務。
中    華    民    國      八十九      年      五      月      二十九    日
                                臺灣板橋地方法院刑事第六庭
                                      法  官  黎錦福
右正本證明與原本無異。
如不服本判決，應於判決送達後十日內向甲○提出上訴狀。
                                      書記官  吳玉華
中    華    民    國      八十九      年      六      月        一      日
附錄本案論罪科刑法條全文：
刑法第二百十六條
行使第二百十條至第二百十五條之文書者，依偽造、變造文書或登載不實事項或使登
載不實事項之規定處斷。
刑法第二百十條
偽造、變造私文書，足以生損害於公眾或他人者，處五年以下有期徒刑。
刑法第二百十九條
偽造之印章、印文或署押，不問屬於犯人與否，沒收之。


司法院資訊處製作；財團法人民間司法改革基金會備份。
